【裁判字號】    92,交聲,1027
【裁判日期】    920804
【裁判案由】    交管條例聲異
【裁判全文】
臺灣板橋地方法院交通事件裁定                  九十二年度交聲字第一○二七號
    原處分機關  交通部公路總局臺北區監理所板橋監理站
    異  議  人  甲○○
    即受處分人
右列受處分人因違反道路交通管理處罰條例案件，對於原處分機關於九十二年五月二
十一日所為之處分（原處分案號：板監違字第裁四一－Ｆ00000000號），聲
明異議，本院裁定如左：
    主  文
原處分撤銷。
甲○○不罰。
    理  由
一、原處分意旨略以：苗栗縣警察局交通警察隊值勤員警於民國九十一年八月十六日
    下午二時三十分許，在苗栗縣西濱公路臺六十一線九十一點四公里處，查獲本件
    異議人即受處分人甲○○駕駛車牌號碼ＧＱ－九八四九號自用小客車，有違反道
    路交通管理處罰條例第二十五條第一項第三款「未帶駕照」、第五十三條「闖紅
    燈」及第十四條第一項第二款「未帶行照」之事實，遂以通知單逕行舉發等語。
    異議人以未有上開之違規事實，員警舉發有誤云云置辯，求為撤銷原裁罰處分。
二、經查：證人即苗栗縣警察局交通警察隊當時執勤員警黃少平到院結證稱：「當時
    由我駕車，當天八月十六號我們是服十二點至十六點的西濱公路交通稽查業務，
    當時十四點三十分許，在西濱公路九十一點四公里處，當時路口我是北上停第一
    部，異議人是南下，當時號誌是紅燈，異議人闖紅燈，所以我們就尾隨，開啟警
    示燈，示意他路邊停車，大概快一百、二百公尺後才把他攔下來，並且告知他有
    闖紅燈，他當時求情說他趕時間，請我們不要給他告發，我們就解釋說這是易肇
    事路段，一定要告發，請他出示證件，異議人說他都沒有帶，我們請他寫他的年
    籍資料，並且告訴他我們要舉單告發，他就不簽收，製單後，我們告訴他製單理
    由、到案日期，但他還是不簽收，後來我們就告訴他這事後會送達，我們就離開
    了」、「當時我們確實沒有出示證件，但是在派出所時，我們的職別、姓名都有
    抄給他」，及證人即苗栗縣警察局交通警察隊當時執勤員警劉俊良到院結證稱：
    「…事後他跑到派出所說他有帶證件，為什麼還要開單後後來他在派出所才出示
    證件…」（皆見本院九十二年七月十七日訊問筆錄）等語。然異議人於本院訊問
    時辯稱：「當時我有帶行照、駕照，也沒有闖紅燈，完全合法行駛，我也不知道
    他們為什麼開罰單，因為當時在路邊攔檢，我被攔下來，後來我就覺得很奇怪，
    我知道大法院會議有解釋不得隨意攔檢，所以當時我就跟他們講，請他們出示證
    件，告知攔檢目的，執行什麼勤務，以及他們的姓名，當時他很不高興，我們就
    吵起來，他們堅持不出示證件，我當時就說要聯絡他們的督察，後來他們就跑掉
    ，他們在現場也沒有開什麼單子，事後經過一段時間我要辦理車籍異動，監理所
    告訴我們，要罰六千六百元，說我未帶行照、駕照、闖紅燈，…，我根本沒有違
    規的事實」（見本院九十二年七月十七日訊問筆錄）等語，互核兩者所述事實，
    差異極大，惟查，案發當時值勤員警於處理本件違規時，既未出示有效證明文件
    ，已據證人供承在卷，是舉發過程有違法之虞，又當時為視線良好之大白天，依
    證人證述其警車係停等紅燈之第一輛車，則異議人應無無視警車而逕行違規闖紅
    燈之理，是本件執行告發顯與常情有違，且員警違法舉發（無出示有效證明文件
    ）在先，則無要求行為人出示證件之法理支持，行為人自有拒絕出示之理，是既
    無證據足認異議人有闖紅燈及未帶行照、駕照之事實，則本件舉發事實是否屬實
    ，實有疑問。是依前開說明，原處分機關以異議人違反道路交通管理處罰條例第
    十四條第一項第二款、第五十三條及第二十五條第一項第三款規定遽予裁罰，即
    有違誤，從而，本件異議為有理由，應撤銷原處分，另諭知異議人不罰。
據上論斷，應依道路交通案件處理辦法第二十條，裁定如主文。
中      華      民      國      九十二      年      八      月    四    日
                                臺灣板橋地方法院交通法庭
                                    法  官  胡  堅  勤
右正本證明與原本無異。
如不服本裁定，應於送達後五日內，向本院提出抗告狀。
                                    書記官  吳  詩  琳
中      華      民      國      九十二      年      八      月    五    日


司法院資訊處製作；財團法人民間司法改革基金會備份。
